臺灣臺中地方法院刑事判決
111年度訴字第1134號
公  訴  人  臺灣臺中地方檢察署檢察官
被      告  劉晋益



選任辯護人  陳宏毅律師
            董書岳律師
上列被告因公共危險等案件，經檢察官提起公訴（111年度偵字
第19734號），被告於本院準備程序中就被訴事實為有罪之陳述
，經本院告知簡式審判程序之旨，聽取檢察官、被告及其辯護人
之意見後，本院合議庭裁定由受命法官獨任依簡式審判程序審理
，判決如下：
    主    文
劉晋益放火燒燬他人所有如附表一所示之物，致生公共危險，累
犯，處有期徒刑壹年參月。扣案如附表二編號1、2所示之物，均
沒收之。
    犯罪事實
一、劉晋益於民國111年4月4日某時，偕同其配偶吳彩如前往楊
    春芳位於臺中市○區○村路0段000巷00號之住所，欲向楊春芳
    解釋吳彩如擅自取走楊春芳所有之盆栽一事，經楊春芳之女
    告知已報案處理，因而心生不滿，基於放火燒燬他人所有物
    及恐嚇危害安全之犯意，於111年4月27日凌晨2時5分許，穿
    戴不知情之吳彩如所有之女性假髮、衣褲以偽裝成女性外觀
    ，騎乘車牌號碼000-0000號普通重型機車，前往中油加油站
    五權站，購買價值新臺幣（下同）54元之汽油後，返回其位
    於臺中市○區○○○街000號之住所，持口罩掩蓋車牌號碼000-0
    00號普通重型機車之車牌，再於同日凌晨2時20分許，騎乘
    該普通重型機車至楊春芳上址住所前，將裝有上開瓶裝汽油
    之黑色塑膠提袋放在楊春芳上址住所前所擺放盆栽旁，持打
    火機點燃紗布丟入黑色提袋內引燃；嗣於同日凌晨2時41分
    許，騎乘相同機車前往楊春芳之上址住所前，見其所擺放黑
    色塑膠提袋未燃燒，遂承前犯意，接續持打火機點燃紗布丟
    入黑色塑膠提袋內引燃，而燒燬楊春芳所有如附表一所示之
    物（涉犯毀損他人物品罪嫌，未據告訴），致生公共危險，
    同時以此加害財產之舉動，使楊春芳心生畏懼，致生危害於
    安全。嗣楊春芳及其配偶及時察覺火勢，持水管接水撲滅，
    並報警處理，經警循線查悉上情，扣得如附表二所示之物。
二、案經臺中市政府警察局第一分局報告臺灣臺中地方檢察署檢
    察官偵查起訴。
    理    由
一、本案被告劉晋益被訴公共危險等一案，為死刑、無期徒刑、
    最輕本刑為3年以上有期徒刑之罪或高等法院管轄第一審案
    件以外之案件，被告於本院準備程序中就被訴事實為有罪之
    陳述，經本院告知簡式審判程序之旨，聽取檢察官、被告及
    其辯護人之意見後，認無不得或不宜改依簡式審判程序進行
    之情形，爰依刑事訴訟法第273條之1第1項規定，進行簡式
    審判程序，是本案之證據調查，依刑事訴訟法第273條之2規
    定，不受同法第159條第1項、第161條之2、第161條之3、第
    163條之1及第164條至第170條規定之限制。
二、上揭犯罪事實，迭據被告於警詢、偵查及本院審理時坦承不
    諱，核與證人即被害人楊春芳於警詢時之證述（見111偵197
    34卷第95-99頁）、證人即加油站站員蔡承翰於警詢時之證
    述（見111偵19734卷第101-103頁）、證人即被告之配偶吳
    彩如於警詢時之證述（見111偵19734卷第107-110頁）相符
    ，有職務報告、監視器影像及其截圖照片、本院111年聲搜
    字第665號搜索票、臺中市政府警察局第一分局搜索扣押筆
    錄、扣押物品目錄表、中油加油站五權站電子發票證明聯影
    本、達和加油站111年4月27日交易資料查詢結果、現場圖、
    現場照片、扣押物品照片、Google地圖、車牌號碼000-000
    號普通重型機車照片、被告著女裝與監視器影像間比對照片
    、臺中市政府警察局第一分局刑案現場勘察報告、刑案現場
    照片附卷可稽（見111偵19734卷第73-76頁、第105頁、第11
    1-123頁、第127-135頁、第145-238頁、第335-339頁，監視
    器影像置於本院卷附證物袋），亦有附表二所示之物扣案可
    憑；本案復經臺中市政府消防局綜合現場燃燒後植物樹葉受
    燒枯黃，柏油路面擺放多盆陶瓷盆栽西南側受燒燻黑、變色
    、破裂，旁邊遺留2個塑質容器受燒燒熔嚴重，柏油路面部
    分受燒變色之狀況、燒損程度事實、蒐證採樣證物鑑定結果
    、現場監視器影像及關係人之陳述進行鑑定，認係人為縱火
    引燃汽油類易燃液體而造成火災等情，有該局111年5月27日
    中市消調字第1110031097號函檢附火災原因調查鑑定書存卷
    可參（見本院卷第49-113頁），足認被告所為任意性自白與
    事實相符，堪以採信。是本案事證已臻明確，被告犯行洵堪
    認定，應依法論科。
三、論罪
　㈠核被告所為，係犯刑法第175條第1項之放火燒燬他人所有如
    附表一所示之物罪及同法第305條之恐嚇危害安全罪。
　㈡被告出於放火燒燬被害人所有之物，藉此恐嚇被害人之相同
    目的，於密接時間、地點，所為數次持燃燒之紗布引燃汽油
    易燃液體以恐嚇被害人之舉動，侵害同一法益，各行為間獨
    立性極為薄弱，依一般社會通念難以強行分割，應視為數個
    舉動之接續施行，合為包括之一行為予以評價，始為合理，
    為接續犯，僅論以一罪。
　㈢被告以一放火行為，同時觸犯上開2罪，為想像競合犯，應依
    刑法第55條規定，從一重之放火燒燬他人所有如附表一所示
    之物罪處斷。
四、刑之加重、減輕
　㈠被告前因數違反毒品危害防制條例案件，經本院分別判處有
    期徒刑1年1月、1年、4月（共2罪）確定後，以106年度聲字
    第4454號裁定應執行有期徒刑2年4月確定；另因數違反毒品
    危害防制條例案件，經本院分別判處有期徒刑1年、3月確定
    後，以106年度聲字第4280號裁定應執行有期徒刑1年2月確
    定。被告就上開應執行刑接續執行，於109年4月1日縮短刑
    期假釋出監，於109年10月16日期滿未經撤銷，視為執行完
    畢（下稱前案）等情，為被告於本院審理時所坦認（見本院
    卷第196頁），亦有檢察官提出之全國刑案資料查註表、執
    行案件資料表、完整矯正簡表及本院刑事裁判存卷可考（見
    本院卷第219-225頁、第231-250頁、第255-265頁），足認
    被告於受徒刑之執行完畢後5年內，故意再犯本案有期徒刑
    以上之罪，為累犯。檢察官復謂：被告為本案犯行而構成累
    犯，足見被告對法律之尊重、刑罰反應力均薄弱，且無司法
    院釋字第775號解釋所指情輕法重之情形，故請求依累犯之
    規定加重其刑等語以為主張，本院衡酌被告所犯前案係毒品
    犯罪，本案為規範於公共危險罪章之罪，二者犯罪類型、罪
    質、目的與手段固有差異，惟其行為皆屬違反法律禁止規範
    ，明知不可為而為之之故意犯罪，均侵害社會法益，而有相
    類之處；又被告所犯前案均係施用毒品罪，僅戕害個人身心
    ，並因此入監執行數年，接受較嚴格之矯正處遇，卻於前案
    執行完畢2年內，僅因一時不滿即再為本案犯行，尚進一步
    危害他人，足徵被告之法遵循意識及刑罰感應力均屬薄弱，
    若加重其刑，尚無使其所受刑罰超過其應負擔罪責之疑慮，
    參酌上開司法院解釋意旨，依刑法第47條第1項規定，加重
    其刑。
　㈡辯護人雖為被告之利益，以被告係因情緒無法排解而衝動犯
    罪，引火手段平和，所生危害及影響輕微，被告事後始終坦
    承犯行，積極與被害人達成和解，取得其諒解，而被告之智
    識程度及收入不高，有努力調適自我情緒控管，相較於刑法
    第175條第2項所定放火燒燬自己所有物罪之法定刑度3年以
    下有期徒刑，本案僅因燒燬物所有人不同之差別，使被告面
    臨有期徒刑1年以上之刑，失去易科罰金之機會，已嚴重侵
    害被告之人身自由及失衡為由，請求依刑法第59條規定酌減
    其刑。然刑法第59條規定所謂「犯罪之情狀顯可憫恕」，係
    指審酌同法第57條各款所列事項以及其他一切與犯罪有關之
    情狀之結果，在客觀上顯然足以引起一般同情，認為縱予宣
    告法定最低刑度猶嫌過重者，始有其適用。衡諸被告自述如
    犯罪事實欄所載犯罪動機，已徵其漠視他人合法權利行使之
    惡性，又被告選擇點燃汽油此一高度易燃液體作為放火燒燬
    被害人之財物、恐嚇被害人之方式，並採取偽裝成女性外觀
    、更換交通工具、持口罩遮掩車牌等故佈疑陣、規避查緝之
    舉動，其於第1次點燃後，為確認有無成功引燃，二度前往
    被害人住所再次點火引燃，犯罪手段有其可議之處；復自附
    表一所示之物燒燬外觀觀之（見本院卷第99-105頁），被害
    人所有盆栽受燒燻黑處有相當高度，足徵案發時火勢並非極
    微，非無波及無辜第三人之可能，致生公共危險，被告所為
    同時侵害被害人之個人法益及社會法益，其行為之嚴重性與
    不法程度，非可與行為人燒燬自己所有之物而未涉及他人法
    益之情形同等視之，犯罪情節亦非輕微，是綜合審酌一切情
    狀，難認有縱使宣告法定最低刑度猶嫌過重而堪以憫恕之情
    ，自無適用刑法第59條規定酌減其刑之餘地。辯護人前揭主
    張，即非可採。
五、爰以行為人之責任為基礎，審酌被告不循理性、和平、合法
    之途徑解決其配偶與被害人間糾紛，僅因一時心生不滿，即
    於雙方談話後20餘日，採取變裝前往被害人住所，放火燒燬
    被害人所有如附表一所示之物此一具高度危險之報復性舉動
    ，且於第1次放火不成後，再次前往被害人居所前，執意接
    續放火，燒燬被害人所有之盆栽，致生公共危險，同時妨害
    被害人之心理安寧並受有財產損害，足徵其法治觀念薄弱，
    殊值非議，本案幸未導致人身傷亡。兼衡被告犯後始終坦承
    犯行，自行與被害人調解成立（見本院卷第217頁），及被
    告之前案素行（見本院卷第131-155頁，累犯部分不重複評
    價）、其自陳之教育程度、工作、經濟、家庭與健康狀況，
    並提出賢德醫院診斷證明書為證（見本院卷第196頁、第215
    頁）等一切情狀，量處如主文所示之刑。
六、刑法第38條第2項規定：「供犯罪所用、犯罪預備之物或犯
    罪所生之物，屬於犯罪行為人者，得沒收之。但有特別規定
    者，依其規定。」旨在藉由剝奪犯罪行為人所有之物以預防
    並遏止犯罪，而由法官審酌個案情節決定有無沒收必要。所
    謂「供犯罪所用之物」，乃指對於犯罪具有促成、推進或減
    少阻礙的效果，而於犯罪之實行有直接關係之物而言。由於
    供犯罪所用之物與犯罪本身有密切關係，透過剝奪所有權的
    沒收宣示，除能預防再以相同工具易地反覆非法使用之外，
    亦能向社會大眾傳達國家實現刑罰決心的訊息，對物之所有
    權人濫用其使用權利也產生更強烈的懲戒作用，寓有一般預
    防與特別預防之目的（最高法院110年度台上字第5009號判
    決）。若上開供犯罪所用等物屬於犯罪行為人以外之自然人
    、法人或非法人團體，則以無正當理由提供或取得者，始得
    宣告沒收，此為同條第3項所明文。經查：
　㈠扣案如附表二編號1、2所示之物均係被告所有，供其為本案
    放火燒燬他人所有如附表一所示之物罪所用之物乙節，經被
    告於本院審理時供述明確（見本院卷第192頁），應依刑法
    第38條第2項前段規定沒收之。
　㈡扣案如附表二編號3至5所示之物雖為被告所有，惟附表二編
    號3所示之物係中油加油站人員依法交付之購買收據，附表
    二編號4、5所示之物僅為被告日常所用之物，均無證據證明
    該等物品與本案犯行有直接關聯，且均非屬違禁物，爰不予
    宣告沒收。
　㈢扣案如附表二編號6至11所示之物均係吳彩如所有之物，固經
    被告用於本案偽裝以遂行犯罪之用，但吳彩如不知道被告之
    行為，亦非由其提供與被告穿戴乙情，業據被告於本院審理
    時供述在卷（見本院卷第195頁），與證人吳彩如於警詢時
    之證述（見111偵19734卷第107-110頁）相合，卷內復無證
    據證明上開物品係吳彩如無正當理由所提供或取得者，不符
    合刑法第38條第3項之要件，故不宣告沒收。
據上論斷，應依刑事訴訟法第273條之1第1項、第299條第1項前
段，刑法第175條第1項、第305條、第47條第1項、第55條、第38
條第2項前段，刑法施行法第1條之1第1項，判決如主文。
本案經檢察官林樹蘭提起公訴，檢察官陳永豐到庭執行職務。
中　　華　　民　　國　　111 　年　　12　　月　　20　　日
　　　　　　　　　刑事第十六庭  法　官　鄭咏欣
以上正本證明與原本無異。
如不服本判決應於收受送達後20日內向本院提出上訴書狀，並應
敘述具體理由；其未敘述上訴理由者，應於上訴期間屆滿後20日
內向本院補提理由書（均須按他造當事人之人數附繕本）「切勿
逕送上級法院」。
　　　　                        書記官　施佑諭
中　　華　　民　　國　　111 　年　　12　　月　　21　　日
附錄本案論罪科刑法條：
中華民國刑法第175條
放火燒燬前2條以外之他人所有物，致生公共危險者，處1年以上
7年以下有期徒刑。
放火燒燬前2條以外之自己所有物，致生公共危險者，處3年以下
有期徒刑。
失火燒燬前2條以外之物，致生公共危險者，處拘役或9千元以下
罰金。

中華民國刑法第305條
以加害生命、身體、自由、名譽、財產之事恐嚇他人，致生危害
於安全者，處2年以下有期徒刑、拘役或9千元以下罰金。
附表一
編號 物品名稱 數量 1 白水木盆栽 1盆 2 唐印盆栽 1盆 3 迷迭香盆栽 1盆 4 油點百合盆栽 1盆 5 積水鳳梨盆栽 1盆 

附表二
編號 扣案物名稱 數量 沒收與否 1 燒熔塑膠容器及殘物 1件 沒收 2 打火機 2個  3 購買汽油之統一發票 1張 不沒收 4 安全帽 1頂  5 夾腳拖 1雙  6 假髮 1頂  7 眼鏡 1副  8 鴨舌帽 1頂  9 上衣 1件  10 短褲 1件  11 外套 1件